最高法院刑事判決　　　　　　九十六年度台上字第一０七三號
上　訴　人　甲○○
選任辯護人　李永然律師
　　　　　　陳淑芬律師
上列上訴人因違反貪污治罪條例案件，不服台灣高等法院中華民
國九十五年二月二十一日第二審更審判決（九十四年度上更(二)字
第二０八號，起訴案號：台灣宜蘭地方法院檢察署九十年度偵字
第三三三七號），提起上訴，本院判決如下：
    主  文
上訴駁回。
    理  由
按刑事訴訟法第三百七十七條規定，上訴於第三審法院，非以判
決違背法令為理由，不得為之。是提起第三審上訴，應以原判決
違背法令為理由，係屬法定要件。如果上訴理由書狀並未依據卷
內訴訟資料，具體指摘原判決不適用何種法則或如何適用不當，
或所指摘原判決違法情事，顯與法律規定得為第三審上訴理由之
違法情形，不相適合時，均應認其上訴為違背法律上之程式，予
以駁回。本件上訴人甲○○上訴意旨略稱：（一）期約係指雙方
有相互約定，原判決僅憑檢舉人張萬益、彼之同居人陳高春勤、
及與上訴人胞弟有購物糾紛之古董商吳祈萬之片面證詞，即認定
上訴人期約賄款，有違證據法則。（二）張萬益證述上訴人都是
開巡邏車至彼住處收受賄款云云，但據黃正豪之證詞，一人值勤
通常是騎機車，開巡邏車是屬例外罕見且須向值班台拿鑰匙，上
訴人如要收賄，何必如此麻煩製造假勤務，反而使其他同仁起疑
？又民國九十年六月間，上訴人並無與張萬益之電話通聯紀錄，
張萬益之證詞顯有瑕疵。至於陳高春勤對於伊交付賄款予上訴人
之時間，或交代不清，或循檢察官之誘導訊問而回答，其證明力
亦有疑義。（三）派出所內非僅上訴人認識張萬益，其他同仁如
要回收資源亦會聯絡張萬益，有賴坤寶之證詞可憑；參諸張萬益
於原審法院更一審審理時之供述，當時上訴人通話的聲音像是以
手機撥出等語，益見電話通聯紀錄實不足作為上訴人不利之證據
，原判決採證違法。（四）張萬益於警詢之供述，為審判外供述
，原判決僅以該供述距案發時間較近而採之，但未說明該供述如
何具有較可信之特別情況，有理由不備之違背法令。又張萬益於
檢察官偵查時係供述：上訴人向彼表示要彼「不要玩」等語，並
非「要不然就不要玩」，原判決採證有斷章取義之情形。又上訴
人並非確知張萬益經營賭博營利，僅知有老人在彼住處聚賭，但
去查緝時，常因無人賭博，故在戶卡片副頁上記載「未發現不法
」；且上訴人已屢次告知張萬益勿涉收贓聚賭，更協同主管黃正
豪親自於九十年五月二日至彼住處取締，而駐足之老人見警到來
就一哄而散，致無現行犯可逮捕移送，上訴人並無應為而不為或
不應為而為之違背職務，原判決認事偏頗且違經驗法則。（五）
原判決徒憑吳賴素貞之證詞及支票存根，即認定吳祈萬住處監視
錄影機係在九十二年十月裝設等情，與吳賴素貞於原審所證稱：
「應該是九十一年才裝」等語已有不符；又對於上訴人請求勘驗
吳家錄影監視系統、傳喚證人邱耀祖、張建全調查等各節，未予
置理，亦有調查未盡之違法。矧上訴人於九十年十月十三日晚上
，確在林再添家中作客，原判決竟謂不能排除上訴人有中途離席
之可能等情，亦有悖證據法則云云。
惟查證據之取捨、證據證明力之判斷，及事實有無之認定，為事
實審法院之職權，茍其取捨、判斷及認定，並不違反經驗法則及
論理法則，即不容任意指為違法而執為第三審適法之上訴理由。
本件原判決認定上訴人於八十八年十二月至九十年十月間，在宜
蘭縣警察局礁溪分局忠孝派出所（下稱忠孝派出所）任職警員，
係依據法令從事於公務且有調查犯罪職務之人員，其明知轄區內
居民張萬益（未據起訴）意圖營利，約自九十年農曆春節起，在
宜蘭縣壯圍鄉○○路二十八號彼住處聚眾賭博抽頭牟利，竟基於
概括之犯意，違背其職務，不予調查移送，而有原判決事實欄所
載，於九十年六月中旬某日下午五時許，經張萬益囑由不知情之
陳高春勤，在上訴人前去彼住處查察戶口時，將賄款新台幣（下
同）二萬元交付上訴人收受；又於九十年八月二十日上午十一時
五十八分許，在忠孝派出所內，以警用電話撥打張萬益家中電話
，向張萬益索賄二萬元，經張萬益於約二、三日後，在彼住處將
賄款一萬元交付上訴人收受，繼於九十年九月十一日傍晚時分，
在彼住處欲再交付一萬元賄款予上訴人時，因上訴人懷疑消息走
漏，而未收受等情，係依據上訴人之部分供述，證人張萬益、陳
高春勤、吳祈萬、黃正豪、盧培盛、劉厚平、林再添、吳賴素貞
之證詞，及卷附宜蘭縣警察局警用電話號碼表、忠孝派出所警用
電話受話明細表、勤務表、轄內賭博場所勸導約制紀錄表、戶卡
片副頁、裝置錄影機付款證明（即支票存根）等證據資料，為綜
合之判斷。對於上訴人否認違背其職務而收受賄款，所辯各節如
何不足採信之理由，詳加指駁，另敘明不再傳喚邱耀祖、張建全
調查之理由。並以第一審認定上訴人尚有收受他筆賄款等，有所
未洽，因而撤銷第一審之判決，改判仍論處上訴人連續依據法令
從事公務並有調查犯罪職務之人員，對於違背職務之行為，收受
賄賂罪刑，已詳敘其調查證據之結果及證據取捨並認定事實之理
由。所為論斷，均有卷存證據資料可資覆按，並無採證或認定事
實違背經驗法則或論理法則，或有理由矛盾、理由不備或其他違
背法令之情形。再查：（一）按被告以外之人於審判外之言詞或
書面陳述，除法律有規定者外，不得作為證據，刑事訴訟法第一
百五十九條第一項定有明文。而所謂法律有規定者，包括同法第
一百五十九條之五所規定「被告以外之人於審判外之陳述，雖不
符前四條之規定，而經當事人於審判程序同意作為證據，法院審
酌該言詞陳述或書面陳述作成時之情況，認為適當者，亦得為證
據。當事人、代理人或辯護人於法院調查證據時，知有第一百五
十九條第一項不得為證據之情形，而未於言詞辯論終結前聲明異
議者，視為有前項之同意。」以傳聞證據具有證據能力之例外情
形。本件上訴人及原審選任辯護人於原審言詞辯論終結前，對於
原審提示證人張萬益等人歷次之供述證據時，從未就其證據能力
聲明異議（見原審上更(二)字卷第一一三頁背面），原判決將之採
為證據，自無違背證據法則。（二）原判決對於張萬益確實聚眾
賭博抽頭營利，並與上訴人達成期約且已交付賄款共三萬元等情
，已分別在判決內說明其就案內所有證據本於調查所得心證，分
別定其取捨而為事實判斷之理由（見原判決理由二(一)至(四)），並
無違背法令情形，業如上述。又對於上訴人所辯張萬益與吳祈萬
係挾怨指摘、伊並未前往吳祈萬住處協調翻供，及忠孝派出所警
員不僅伊一人認識張萬益，電話非伊撥打云云如何不足採；證人
張萬益供述內容不一部分，如何取捨；證人黃正豪之證詞與忠孝
派出所轄內賭博場所勸導約制紀錄表、戶卡片副頁，何以不足採
為有利上訴人之認定；及不再傳喚邱耀祖、張建全調查吳祈萬住
處於九十年十月十三日有無裝設監視錄影機等項，逐一詳敘其認
定之理由（見原判決理由二(五)至(十)），亦無調查未盡或判決理由
不備之違誤。（三）又關於吳祈萬住處裝設監視錄影機之時間，
證人吳賴素貞於原審證稱係九十一年間始裝設等語（見原審上更
(二)字卷第九六頁），原判決理由雖說明係九十二年十月間裝設（
見原判決第十二頁第十八至二十行），與吳賴素貞上開供述內容
不符，然該項瑕疵並不影響吳祈萬住處於九十年十月十三日尚未
裝設監視錄影機之事實，自不得執為適法之第三審上訴理由。從
而，上訴意旨顯非依據卷內訴訟資料指摘原判決有何具體違背法
令之情形，徒憑己見，就原審採證認事職權之適法行使，及原判
決已明白論斷之事項，仍執前詞，任意指摘，核與法律規定得為
第三審上訴理由之違法情形，不相適合。上訴人之上訴為違背法
律上之程式，應予以駁回。
據上論結，應依刑事訴訟法第三百九十五條前段，判決如主文。
中　　華　　民　　國　九十六　年　　三　　月　　八　　日
                      最高法院刑事第八庭
                          審判長法官  陳　正　庸
                                法官  賴　忠　星
                                法官  林　開　任
                                法官  林　立　華
                                法官  陳　晴　教
      本件正本證明與原本無異
                                      書  記  官
中　　華　　民　　國　九十六　年　　三　　月　 十二 　日
                                                      Ｅ
